【裁判字號】    92,台上,6557
【裁判日期】    921120
【裁判案由】    違反毒品危害防制條例
【裁判全文】
最高法院刑事判決                              九十二年度台上字第六五五七號
    上  訴  人  甲○○
右上訴人因違反毒品危害防制條例案件，不服台灣高等法院台南分院中華民國九十二
年九月二日第二審判決（九十二年度上訴字第七○九號，起訴案號：台灣台南地方法
院檢察署九十二年度偵字第一二五七號），提起上訴，本院判決如左：
    主  文
原判決撤銷，發回台灣高等法院台南分院。
    理  由
本件原判決認定：上訴人甲○○曾於民國八十四年間因違反麻醉藥品管理條例罪等數
罪，分別被判處有期徒刑十月、五年六月、一年，經法院合併裁定應執行有期徒刑七
年，於九十一年十一月二十五日執行完畢，仍不知悔改，基於意圖營利販賣第一級毒
品海洛因之犯意，以0000000000號行動電話為工具，由欲購買第一級毒品
海洛因之鄭太雄於九十二年一月十二日下午一時二十二分許，在台南縣永康市○○○
路統一超商前，以公共電話撥打該0000000000號行動電話聯絡上訴人，透
過「我是『黑仔』朋友，要還你一千元」之暗語，雙方約定在同市○○○路五七二號
前交易，當日下午一時四十分許，上訴人駕駛車號Ｙ八｜八四二五號自用小客車至上
開地點暫停於鄭太雄所駕駛ＴＫ｜七四○○號藍色小貨車旁，鄭太雄隨即下車走向上
訴人所駕駛小客車車窗旁欲交易海洛因，而上訴人正著手販賣海洛因然尚未交付予鄭
太雄之際，為根據線報埋伏在上址之警員當場查獲，上訴人隨即將海洛因三小包自車
窗丟擲在鄭太雄藍色小貨車後車斗上，經警於該小貨車後車斗上扣得前開海洛因三小
包，於上訴人駕駛之小客車內扣得0000000000號行動電話等情。因而撤銷
第一審之判決，改判論處上訴人販賣第一級毒品未遂罪刑，固非無見。
惟查：累犯為法律上加重事由之一，且採絕對制（法定本刑為死刑或無期徒刑除外）
，故其犯罪是否累犯，事實審法院應依職權調查之，如未調查，遽予判決，即屬當然
違背法令。又二以上徒刑併執行者，依刑法第七十九條之一第一項規定，其報請許可
假釋所定最低應執行之期間，合併計算；同條第三項並規定假釋期間（殘餘刑期）亦
合併計算之。故合併執行之情形，必假釋期滿未經撤銷而再犯罪者，始構成累犯，不
得將合併執行之刑期割裂計算，而論以累犯。原判決雖以上訴人前因多次違反麻醉藥
品管理條例等數罪，經法院合併裁定應執行有期徒刑七年，甫於九十一年十一月二十
五日執行完畢，而認上訴人於五年之內再犯本件之罪，為累犯。惟依卷附「台灣高等
法院被告全國前案紀錄表」所載（見原審卷第二一頁），上訴人於八十五年間因違反
麻醉藥品管理條例等案，經台灣台南地方法院檢察署執行有期徒刑七年（八十五年度
執緝字第七一三號），刑期起算日期為八十五年九月二十六日，指揮書執畢日期為九
十一年十一月二十五日。嗣上訴人又再因上開條例及偽造文書等案，經台灣台南地方
法院檢察署分別執行有期徒刑十月及七月（八十六年度執字第六一七、六五五號），
刑期起算日期均為九十一年十一月二十六日，指揮書執畢日期前者為九十二年九月二
十三日，後者為九十二年六月二十三日，並均併入同署八十八年度執更字第二七八號
執行（見原審卷第二二至二三頁）；而八十八年度執更字第二七八號經併入上開二案
後，應執行有期徒刑三年，刑期起算日期為九十一年十一月二十六日，指揮書執畢日
期為九十四年十一月二十三日（見原審卷第二五頁）。然上訴人係於九十一年一月七
日即因縮短刑期假釋出監（見原審卷第二九頁），其縮刑期滿日期為九十四年九月八
日（見偵查卷第九頁）。原判決認上訴人首揭定執行刑之有期徒刑七年業於九十一年
十一月二十五日執行完畢，與上開前案紀錄表及刑案資料查註紀錄表已有未合。則上
訴人於九十二年一月十二日再犯本件之罪時，似仍在假釋中，其假釋是否因上開各案
合併執行並合併計算刑期，或首揭定執行刑之七年有期徒刑業經全部執行完畢，於接
續執行他刑時始經假釋出監，與其再犯本件之罪，有無累犯規定之適用，自屬攸關，
原審未予調查，即有疏誤。上訴人累犯事實之有無，既屬未臻明確，本院無從為原審
適用法律正確與否之判斷。上訴意旨雖未指摘及此，惟為本院得依職權調查之事項，
應認有發回更審之原因。
據上論結，應依刑事訴訟法第三百九十七條、第四百零一條，判決如主文。
中      華      民      國    九十二    年     十一     月     二十     日
                              最高法院刑事第八庭
                                  審判長法官  陳  炳  煌
                                        法官  陳  世  雄
                                        法官  韓  金  秀
                                        法官  吳  信  銘
                                        法官  徐  文  亮
      右正本證明與原本無異
                                              書  記  官
中      華      民      國    九十二    年     十一     月    二十六    日


司法院資訊處製作；財團法人民間司法改革基金會備份。
